最高法院刑事判決　　　　　　　　　　110年度台上字第690號
上　訴　人　薛正豊






上列上訴人因違反商業會計法等罪案件，不服臺灣高等法院高雄
分院中華民國109年6月23日第二審判決（108年度上訴字第661號
，起訴案號：臺灣橋頭地方檢察署106年度偵字第537號），提起
上訴，本院判決如下：
    主  文
上訴駁回。
    理  由
壹、原判決附表二所示（即其事實欄一之㈡）部分：
一、按刑事訴訟法第377 條規定，上訴於第三審法院，非以判決
    違背法令為理由，不得為之。是提起第三審上訴，應以原判
    決違背法令為理由，係屬法定要件。如果上訴理由書狀並未
    依據卷內訴訟資料，具體指摘原判決不適用何種法則或如何
    適用不當，或所指摘原判決違法情事，顯與法律規定得為第
    三審上訴理由之違法情形，不相適合時，均應認其上訴為違
    背法律上之程式，予以駁回。原判決綜合全案證據資料，本
    於事實審法院之推理作用，認定上訴人薛正豊與已判決確定
    之黃琪容係男女朋友關係，2 人約定以黃琪容為「歐風電器
    有限公司」（下稱歐風公司）登記（商業）負責人，共同負
    責該公司業務，為從事業務之人，而有其事實欄（下稱事實
    欄）一之㈡所載共同基於填載不實會計憑證、幫助他人逃漏
    營業稅捐等犯意之聯絡，明知歐風公司並未實際銷貨予如附
    表二所示之各公司，竟在民國99年至100 年10月間，由黃琪
    容填載開立如其附表（下稱附表）二所示之不實統一發票共
    62張（詳如附表二），交予附表二所示之各公司等營業人充
    作進項憑證使用，並經各營業人持以申報扣抵銷項稅額共計
    新臺幣89萬9,612 元，足生損害於稅捐稽徵機關對於稅捐課
    徵之正確性及公正性共9 次之犯行，因而維持第一審關於就
    事實欄一之㈡即附表二所示，依想像競合犯關係從一重論處
    上訴人共同犯商業會計法第71條第1款之填製不實會計憑證9
    罪刑（即如附表二編號1至9所示）部分之判決，駁回上訴人
    此部分之第二審上訴，已詳述其所憑證據及認定之理由；對
    於上訴人否認上開犯行及其所辯各語何以均不足以採信，亦
    在理由內詳加指駁及說明。核其所為之論斷，俱有卷內資料
    可資覆按，從形式上觀察，原判決關於上訴人此部分並無足
    以影響其判決結果之違法情形存在。
二、上訴人上訴意旨略以：
㈠、伊固與黃琪容為男女朋友關係，然依卷內證人之證述，皆無
    從查悉伊2 人有犯意聯絡而共同為本件犯行，亦沒有證據可
    證明伊2 人間具有類似民法隱名合夥關係，且由伊主導歐風
    公司之營運。原判決僅憑黃琪容之指述，卻未慮及其可能為
    獲取較輕之刑責，而有設詞構陷之可能，即採信其不利於伊
    之證述，逕認伊與黃琪容係具有犯意聯絡之共同正犯，顯屬
    臆測，有違經驗法則；況原判決另以黃琪容之所以願意配合
    伊設立歐風公司，除感情依賴外，尚有獲取貸款利益之動機
    云云，似認定黃琪容因情感所囿，而不顧其自身利益，卻又
    謂其不會設詞構陷伊入罪，前後實有矛盾之不當。
㈡、受僱人與僱用人間未簽立僱傭契約，直接以現金給付薪水，
    亦屬常見，原判決僅以伊未能提出歐風公司領薪紀錄，遽認
    伊為歐風公司合夥人，亦與經驗法則有違；至黃琪容指稱伊
    係歐風公司合夥人，卻未能提出合夥契約書以實其說，亦有
    可疑。另卷內諸多證人所為對伊有利之證詞，原判決未採，
    又未於理由說明上開證述何以不足採之理由，及令黃琪容就
    伊係歐風公司合夥人一事提出證明，卻僅以伊未能提出領薪
    紀錄資料，逕認伊係歐風公司合夥人，而為不利於伊之認定
    ，非但與證據法則有違，並有應調查之證據未調查之不當云
    云。
三、惟按：
㈠、證據之取捨、事實之認定及證據證明力之判斷，均為事實審
    法院之職權，倘其採證、認事並未違背證據法則，復已敘明
    其取捨證據之心證理由者，即不得任意指為違法。又供述證
    據之內容雖稍有參差或出入，本許由事實審法院斟酌情形作
    合理之比較後，捨其雜蕪而僅採與基本事實相符且無礙真實
    性之一部據以裁判，此項關於斟酌證據證明力之論斷心證，
    本屬事實審法院採證認事之職權行使，苟無違經驗及論理法
    則，自不容當事人任意指摘而執為適法之第三審上訴理由。
    原判決依憑上訴人所為不利於己之供述，證人黃琪容、李秀
    美（即瑞瑩記帳及報稅代理業務人事務所負責人）、葉月嬌
    （即正中記帳士事務所負責人）、練秀杏（即上訴人經營力
    諾咖啡店之友人）、陳財貴（即出租店面予歐風公司營業之
    房東）、陳泳潔（即曾在尚禾醫美診所工作之友人）分別於
    財政部高雄國稅局訪談、偵查及第一審暨原審審理時所為不
    利於上訴人之證述，佐以如原判決第5、6、11、12頁所載等
    相關證據資料，並說明：歐風公司於99年8 月26日核准設立
    登記，同年9 月1日開始營業，而上訴人與黃琪容2人於99、
    100 年間為男女朋友關係，歐風公司係上訴人起意設立，以
    黃琪容名義登記為公司負責人，是黃琪容供出其與上訴人共
    同為上開犯行，並不能使自己脫免刑責，且兩人關係親密，
    黃琪容亦無設詞構陷上訴人之可能，綜合上開證人證詞及調
    查相關之證據所得，足認黃琪容上開之陳述應可採信，是歐
    風公司由上訴人起意設立，並提供部分貨品來源管道，主導
    歐風公司營運，且利用黃琪容對其情感之依賴及信任，指示
    黃琪容以歐風公司名義開立發票予附表二所示之公司，而與
    黃琪容有犯意聯絡而共同為前開犯行等情無訛。因認上訴人
    確有如事實欄一之㈡所載共同填載不實會計憑證、幫助他人
    逃漏營業稅捐之犯行。核其所為之論斷，尚與經驗、論理等
    證據法則無違。上訴人上訴意旨關於此部分所云，無非徒憑
    己見，對於原審上揭採證認事職權之適法行使，任意指為違
    法，並就原判決已明確論斷說明之事項，漫事爭論，依上述
    說明，要非合法之第三審上訴理由。
㈡、應於審判期日調查之證據，係指與待證事實有重要關係，在
    客觀上顯有調查必要性且有調查可能之證據而言，若僅枝節
    性問題，或所欲證明之事項已臻明確，或就同一證據再度聲
    請調查，自均欠缺調查之必要性，倘未為無益之調查，即無
    違法可言。原審綜稽卷內證據資料，以本件事證已臻明確，
    而未贅為其他無益之調查，自無違法可言。況原審於審理時
    ，經審判長調查各項證據完畢開始辯論前，詢以：「尚有無
    證據請求調查？」時，上訴人與其選任辯護人均答稱：「無
    」（見原審卷第2宗第199頁），則原審亦無調查證據職責未
    盡之情形可言。上訴人上訴意旨㈡徒謂原審未調查伊是否係
    歐風公司合夥人逕為不利於伊之認定，實有未當云云，依上
    述說明，自係未依據卷內證據資料而為指摘，顯非適法之第
    三審上訴理由。
四、綜上，上訴人上訴意旨，均非依據卷內訴訟資料具體指摘原
    判決不適用何種法則或如何適用不當，徒就原審採證認事職
    權之適法行使，以及其不為原審所採信之相同陳詞，再事爭
    辯，並就其有無共同參與上開事實欄所載之單純事實，漫為
    爭論，顯與法律規定得為第三審上訴理由之違法情形不相適
    合。揆之首揭說明，其關於填製不實會計憑證部分之上訴為
    違背法律上之程式，應予駁回。又本件關於填製不實會計憑
    證（9 罪）之重罪部分，其上訴違背法律上之程式，既經從
    程序上駁回，而與之有想像競合犯裁判上一罪關係之幫助逃
    漏稅捐輕罪部分，第一、二審均認定有罪，即屬刑事訴訟法
    第376 條第1項第1款之不得上訴第三審案件，本院自無從為
    實體上審判，應併從程序上駁回。
貳、原判決附表一所示（即事實欄一之㈠）部分：
    又刑事訴訟法第376條第1項所列各罪之案件，經第二審判決
    者，除有同條項但書之情形外，不得上訴於第三審法院，為
    該法條所明定。本件上訴人就所犯如事實欄一之㈠所載部分
    ，原審係撤銷第一審所為科刑之判決，改判論處上訴人共同
    行使業務上登載不實文書6 罪刑（即附表一編號1至6所示）
    ，核屬刑事訴訟法第376 條第1項第1款之案件，既經第二審
    判決，自不得上訴於第三審法院，上訴人仍提起上訴，顯為
    法所不許，應併予駁回。
據上論結，應依刑事訴訟法第395條前段，判決如主文。
中    華    民    國   110    年    9     月    29    日
                  刑事第五庭審判長法  官  吳  信  銘  
                                  法  官  何  菁  莪  
                                  法  官  梁  宏  哲  
                                  法  官  蔡  廣  昇  
                                  法  官  沈  揚  仁  
本件正本證明與原本無異
                                  書記官
中    華    民    國   110    年    10    月    7     日